臺灣高雄地方法院刑事判決　　　　　　　　　　　　　九十年度易字第三一五九號
　　公　訴　人　臺灣高雄地方法院檢察署檢察官
　　被　　　告　乙○○
　　　　　　　　丁○○
　　右　一　人
　　選任辯護人　王家鈺
　　被　　　告　戊○○
右列被告等因傷害案件，經檢察官提起公訴（九十年度偵字第一一八八七號、第一三
九０二號），本院判決如左︰
    主  文
乙○○傷害人之身體，處有期徒刑肆月，如易科罰金，以佰元折算壹日。
丁○○傷害人之身體，處拘役伍拾日，如易科罰金，以佰元折算壹日。
戊○○無罪。
    事  實
一、乙○○前於民國八十三年八月二十二日，因違反菸酒專賣暫行條例案件，經本院
    判處拘役五十日，於同年九月二十九日易科罰金執行完畢，丁○○前於八十四年
    五月十六日，因違反商標法，經本院判處有期徒刑三月確定，於同年七月十一日
    易科罰金執行完畢（二人均不構成累犯），猶不知警惕，緣乙○○原與丁○○為
    朋友關係，經丁○○之介紹，僱請戊○○承攬其住處水電工程，詎乙○○認戊○○工程未臻完善，要求戊○○補強後始願付款，雙方發生糾紛，遂相約於九十年
    三月三十日下午，在高雄市鹽埕區○○○路二三九巷二之三十七號港都里里長甲○○之服務處協調，嗣同日下午二時許，因協調未果，乙○○與丁○○發生衝突
    ，雙方竟分別基於傷害之犯意，互相出手毆打對方，致丁○○受有右眼外傷性前
    房出血、虹彩炎及瞳孔放大之傷害，乙○○受有臉部四×二公分、三×三公分瘀
    傷之傷害。
二、案經被害人即被告乙○○、丁○○分別訴由臺灣高雄地方法院檢察署檢察官偵查
    起訴。
    理  由
壹、有罪部分：
一、訊據被告乙○○、丁○○對於右揭時地，因水電工程糾紛，雙方在甲○○里長處
    協調時發生爭執之事實固不否認，惟被告乙○○辯稱：伊係遭被告丁○○毆打，
  並未毆打丁○○，是被告丁○○自己跌倒撞傷云云，被告丁○○則辯稱：是被告
    乙○○先出手，伊跌倒時，被告乙○○又過來打伊，伊用手撥開，並未毆打乙○○，被告乙○○已自承臉部之傷是自己碰撞受傷云云。然查：
（一）本件事發當時是被告乙○○與丁○○互毆之事實，業據被告丁○○於偵查時坦
      承不諱（見九十年度發查字第一二五八號卷第二十五頁背面、九十年度他字第
      一三七二號卷第十六頁背面），被告乙○○、丁○○分別受有前開傷害，亦有
      高雄醫學大學診斷證明書、阮綜合醫院驗傷診斷書各一紙在卷可稽，證人蔡瓊
      雲於偵查中亦證稱，當天伊經過該處，見被告乙○○壓住被告丁○○在地上打
      ，被告乙○○以拳頭毆打被告丁○○等語屬實（見九十年度偵字第一三七二號
      卷第二十五頁背面），證人甲○○於偵查中證稱，伊協調後，剛轉身，即聽到
      被告乙○○與丁○○發生扭打，雙方均原地找椅子等物要互打，伊阻止他們，
      他們就徒手毆打，有看到被告乙○○與丁○○互毆等情屬實（見九十年度發查
      字第一二五八號卷第二十五頁背面、九十年度偵字第一一八八七號卷第二十五
      頁背面），於本院審理時復證稱，當天被告乙○○與丁○○在其服務處協調，
      雙方原本談好要離開，在其服務處外騎樓發生爭吵，伊走出去看到被告乙○○
      與丁○○二人互相拉扯，經其勸告後，二人仍繼續拉扯等情屬實（見本院九十
      一年一月十日審判筆錄），而證人甲○○與雙方並無故舊恩怨，且為被告乙○○所屬里之里長，衡情應無特為偏頗被告丁○○之理，其證詞應屬可採。
（二）又當時亦在場參與協調之證人己○○於偵查中雖證稱，當時在里長甲○○服務
      處協調，雙方發生爭吵，伊替人阻擋，沒有看見被告乙○○打被告丁○○等語
      ，惟其復證稱，當時另有一男子因衝突要圍過來，伊阻擋他，轉身後就見到被
      告丁○○眼睛瘀青，旁邊沒有別人，亦未見被告丁○○跌倒等語（見九十年度
      他字第一三七二號卷第十六頁背面），是證人己○○未見被告乙○○毆打被告
      丁○○，因係其當時阻擋他人所致，其前後證詞並無矛盾，而其轉身後既見被
      告丁○○眼睛已瘀青，當時被告丁○○正與被告乙○○發生爭吵，身旁並無他
      人，被告丁○○亦無跌倒，衡情被告丁○○之傷係被告乙○○所為，應無疑義
      ，亦與證人甲○○所證述並無何齟齬之處。
（三）至證人丙○○於本院審理時，雖證稱當天伊看到被告乙○○被被告戊○○自後
      以手勒住脖子，被告丁○○從前面毆打被告乙○○，被告乙○○並未還手等語
      （見本院九十年十二月十八日審判筆錄），然上開證詞已與證人丙○○前於偵
      查中證稱，被告丁○○與戊○○聯手毆打被告乙○○，被告乙○○有還手，雙
      方打來打去等語（見九十年度偵字第一一八八七號卷第二十九頁背面）不符，
      而被告乙○○於九十年六月六日向台灣高雄地方法院檢察署提起告訴時，並未
      提出有目擊證人丙○○可為證，殆同年七月二十六日檢察官偵訊時，始稱其有
      目擊證人丙○○可供證明，則證人丙○○是否當時確實在現場目睹事件經過，
      已有可疑，且經本院隔離訊問證人丙○○與被告乙○○，兩人就證人丙○○在
      何時何地如何告知被告乙○○伊當時亦在現場，證人丙○○如何提供姓名地址
      資料予被告乙○○憑以供檢察官傳喚作證之供述均不一致，是證人丙○○上開
      證述顯係與被告乙○○事後臨訟串飾之詞，自不足據為被告乙○○有利之認定
      ，亦不足據為被告丁○○有傷害被告乙○○之證明。又證人許黃桂華於偵查中
      ，雖證稱當時被告戊○○勒住被告乙○○之脖子，與被告丁○○一起毆打被告
      乙○○，被告乙○○並未出手毆打被告丁○○云云，然其證詞已與被告乙○○
      自行提出之證人丙○○在偵查中之供述不一致，且當時被告乙○○確實係與被
      告丁○○互毆等情，已如前述，證人許黃桂華所述與事實不符，況證人許黃桂
      華為被告乙○○之妻，其證詞非無偏頗被告乙○○之虞，其證詞自不足採。
（四）另被告乙○○於本院九十年九月十一日審理時，於本院訊問被告乙○○所提之
      診斷證明書所載之傷是否為被告丁○○、戊○○所為時，答稱臉部之瘀傷是他
      們二人把他摔倒在地，伊掙扎起來，他們都打我身體造成內傷等語，雖該次審
      判筆錄漏未記載，惟已經本院於九十一年二月十九日審理時當庭播放該次審理
      期日之錄音帶勘驗無訛，並無被告丁○○之選任辯護人辯稱被告乙○○已明確
      自承係於其摔倒在地時，自行碰撞受傷之供述，且被告乙○○與被告丁○○二
      人發生扭打，於扭打間致被告乙○○受傷，亦不能因此謂非被告丁○○所為，
      更且被告丁○○於偵查中已自承與被告乙○○二人互毆，並經證人甲○○證述
      在卷，已如前述，況告訴人之指訴，無非使被告受刑事追訴為目的，自不能因
      被告乙○○指訴被告丁○○亦有毆打其腹部等與驗傷診斷書所載傷害情形不符
      等誇大之詞，遽謂被告乙○○陳稱其臉部之傷害係被告丁○○所造成之指訴亦
      與事實不符。
（五）綜上所述，被告乙○○、丁○○所辯均不足採，事證明確，被告二人犯行堪以
      認定。
二、核被告二人所為，均係犯刑法第二百七十七條第一項之傷害罪。爰審酌被告二人
    均有如事實所載之前科紀錄，有台灣高雄地方法院檢察署刑案資料查註紀錄表在
    卷可稽，因細故互為毆打，犯罪後均否認犯行，被告丁○○受傷情形嚴重，被告
    乙○○受傷情形輕微等一切情狀，分別量處如主文所示之刑，並均諭知易科罰金
    之折算標準。
貳、無罪部分：
一、公訴意旨另略以：被告戊○○有於上開時地以手勒住被告乙○○之脖子，與被告
    丁○○共同毆打被告乙○○，因認其亦涉有刑法第二百七十七條第一項之傷害罪
    嫌等語。
二、按犯罪事實應依證據認定之，無證據不得推定其犯罪事實；又不能證明被告犯罪
    者，應諭知無罪之判決。刑事訴訟法第一百五十四條及第三百零一條分別定有明
    文。又按刑事訴訟法上所謂認定犯罪事實之證據，係指足以認定被告確有犯罪行
    為之積極證據而言，如未能發現相當證據或證據不足以證明，自不能以推測或擬
    制之方法，以為裁判基礎，最高法院二十九年度上字第三一五號及四十年度台
    上字第八十六號分別著有判例可資參照。而認定不利於被告之事實，須依積極證
    據，苟積極證據不足為不利被告之認定時，即應為有利於被告之認定，更不必有
    何有利之證據；又認定犯罪事實所憑之證據，雖不以直接證據為限，間接證據亦
    包括在內，然而無論直接證據或間接證據，其為訴訟上之證明，須於通常一般之
    人均不致有所懷疑，而得確信其為真實之程度者，始得據為有罪之認定，倘其證
    明尚未達到此一程度，而有合理之懷疑存在而無從使事實審法院得有罪之確信時
    ，即應由法院為諭知被告無罪之判決，最高法院亦分別著有三十年度上字第八一
    六號及七十六年度台上字第四九八六號判例足參。再告訴人之告訴，係以使被告
    受刑事追訴為目的，是其陳述是否與事實相符，仍應調查其他證據以資審認（最
    高法院五十二年台上字第一三００號判例參照），苟無其他證據足以證明告訴人
    之指訴係為真實，自難僅憑告訴人指訴而為被告有罪之判決。
三、公訴人認被告戊○○與被告陳德芳共同涉犯上開傷害罪嫌，無非以告訴人即被告
    乙○○之指訴、證人丙○○之證述為主要依據，訊據被告戊○○堅決否認上開犯
    行，辯稱：當時伊看到被告乙○○在打被告丁○○，伊要過去看看時，即被己○○擋住，並未與被告丁○○一起毆打被告乙○○等語。
四、經查：證人甲○○於偵查中證稱，伊協調後，剛轉身，即聽到被告乙○○與丁○○發生扭打，雙方均原地找椅子等物要互打，伊阻止他們，他們就徒手毆打，有
    看到被告乙○○與丁○○互毆，被告戊○○站在旁邊並未加入，無任何動作等語
    屬實（見九十年度發查字第一二五八號卷第二十五頁背面），於本院審理時亦證
    稱，當天被告乙○○與丁○○在其服務處協調，雙方原本談好要離開時，在其服
    務處外騎樓發生爭吵，伊走出去看到被告乙○○與丁○○二人互相拉扯，被告戊○○站在旁邊看，伊未見被告戊○○勒住被告乙○○的脖子或是出手打被告乙○○等情屬實（見本院九十一年一月十日審判筆錄），而證人甲○○與雙方並無故
    舊恩怨，且為被告乙○○所屬里之里長，衡情應亦無特為偏頗被告戊○○之理，
    其證詞應屬可採。而證人己○○於偵查中亦證稱，當時被告乙○○與丁○○雙方
    協調完要離去時，伊忽然聽見打架聲，被告戊○○要趨前打被告乙○○，被伊抱
    住，叫他不要打架等語（見九十年度偵字第一一八八七號卷第三十頁背面），並
    未證稱被告戊○○有與被告丁○○共同毆打被告乙○○之事實，而證人丙○○、
    許黃桂華之證詞均不可採，已如前述，況若被告戊○○確實有勒住被告乙○○之
    脖子，與被告丁○○共同毆打被告乙○○，則衡情被告乙○○又豈有僅臉部輕微
    瘀傷，而被告丁○○反眼部嚴重受傷之理，至告訴人即被告乙○○之指訴無非使
    被告戊○○受刑事訴追為目的，自不能單憑被告乙○○之指訴，遽對被告戊○○
    以傷害罪相繩，此外，本院亦查無其他積極證據足以使本院得確信其有犯傷害罪
    之事實，犯罪不能證明，自應諭知被告戊○○無罪之判決。
據上論斷，應依刑事訴訟法第二百九十九條第一項前段、第三百零一條第一項，刑法
第二百七十七條第一項、第四十一條第一項，罰金罰鍰提高標準條例第一條前段、第
二條，判決如主文。
中      華      民      國    九十一    年      三      月      五      日
                                    臺灣高雄地方法院刑事第二庭
                                        法  官  高  榮  宏
右正本證明與原本無異。
如不服本判決，應於判決送達後十日內，向本院提出上訴狀。
                        書記官  邱  秋  珍
中      華      民      國    九十一    年      三      月      五      日
附錄本判決論罪之法條全文
刑法第二百七十七條條第一項
  傷害人之身體或健康者，處三年以下有期徒刑、拘役或一千元以罰金。
